【裁判字號】    92,上易,333
【裁判日期】    920529
【裁判案由】    贓物
【裁判全文】
臺灣高等法院高雄分院刑事判決                    九十二年度上易字第三三三號
    上  訴  人  臺灣高雄地方法院檢察署檢察官
    被      告  甲○○
右上訴人因被告贓物案件，不服臺灣高雄地方法院九十一年度易緝字第一五五號中華
民國九十一年十月十一日第一審判決（起訴案號：臺灣高雄地方法院檢察署八十九年
度偵字第一六七六八號），提起上訴，本院判決如左：
      主  文
上訴駁回。
      事  實
一、甲○○前於民國八十八年間，曾二次因收受贓物案件，分別經判處拘役五十九日
    、拘役五十八日（未構成累犯），詎仍不知悔改，明知「胡晉發」（真實之姓名
    及年籍均不詳）之成年男子所交付之價值約新臺幣（下同）一萬元，車牌號碼Ｐ
    ＴＯ─二八九號重型機車係來路不明之贓車（該車係劉秀鳳所有，於八十九年七
    月十四日上午九時許，在高雄市前金區○○○街五七號前失竊），竟仍於八十九
    年七月二十五日凌晨一時三十許，在高雄市○○區○○路與建工路口附近收受後
    ，做為交通工具。嗣於同日上午十時三十分許，甲○○騎乘上開重型機車，行經
    高雄市前金區○○○路一五二巷內某處時，為警當場查獲，始查知上情。
二、案經高雄市政府警察局刑警大隊報請臺灣高雄地方法院檢察署檢察官偵查起訴。
      理  由
一、訊據被告甲○○對於在右揭時、地，向綽號「胡晉發」之成年男子借用上開重型
    機車，嗣後騎乘該機車而為警查獲之事實固坦承不諱，惟矢口否認有何收受贓物
    之犯行，辯稱：伊不知該機車是贓車，因當天「胡晉發」喝醉無法騎車，就將該
    車交給伊，要伊載他去鼎金路一大樓，並要伊醒了之後再打電話與他聯絡，伊在
    查獲時，有提供「胡晉發」之電話號碼給警察，胡晉發住臺中大里塗城路云云。
二、經查：
（一）右揭車牌號碼ＰＴＯ─二八九號重型機車係劉秀蘭所有，於八十九年七月十四
      日上午九時許，在高雄市前金區○○○街五七號前失竊之事實，已據被害人劉
      秀蘭於警詢中指訴甚詳，並有贓物認領保管收據、高雄市政府警察局新興分局
      車輛協尋（尋獲）電腦輸入單一紙在卷可稽，是該輛重型機車確係贓物無訛。
（二）查機車係屬機動性較高之交通工具，且具有相當之價值，衡情若非極為熟稔之
      親友，鮮有長期或未定期限出借之理。本件被告收受上開重型機車時，未與出
      借人約明還車日期，且被告先係辯稱：「胡晉發」說隔天會到伊住處拿車云云
      （見原審九十一年八月二十二日訊問筆錄）；嗣又改稱：「胡晉發」要伊醒了
      之後再打電話與伊聯絡云云（見原審九十一年九月二十三日訊問筆錄），是被
      告就何時及如何還車一節，前後供述有異。再者，一般人借用車輛，尤其在長
      期借用之情形下，為便於日後為警盤查時，確保車輛來源之正當性，除檢視車
      輛取得之證件資料外，亦必會留存出借人之姓名、年籍、住址、聯絡電話等資
      料以供聯絡還車，並於來源發生爭議時供聯絡之用，以避免取得來路不明之贓
      車。況被告前於八十八年間，曾二度因收受贓物機車騎用，分別經判處拘役五
      十九日、拘役五十八日等情，亦有卷附原審八十八年度易緝字第一一號判決、
      八十八年度易字第一五一六號判決可憑，被告已有二次前車之鑑，理當更應知
      道向他人借用機車，應索取車輛合法來源證件，以杜爭議。本件被告未向出借
      人取得行車執照，以查明該部機車之來源一節，已據被告於偵查及本院審理中
      供稱明確，被告竟未向出借人索取行車執照，已與常情大相逕庭。另被告雖辯
      稱：伊在查獲當時，有提供「胡晉發」之電話號碼給警察云云，惟證人即查獲
      及製作警詢筆錄之警員周春成於本院審理時到庭具結證稱：被告當時並未提供
      「胡晉發」之行動電話等語明確，且被告未留下「胡晉發」之電話號碼，已經
      忘記其電話號碼，此亦為被告所自承，被告向他人借用機車，竟未自己留存、
      記錄出借人之電話號碼，以供聯絡，顯與常情有悖；又被告雖辯稱：「胡晉發
      」住臺中大里塗城路附近云云，然被告並未提供任何有關「胡晉發」之年籍資
      料及通訊方式可供本院調查參酌，且經原審依職權向臺中縣大里市戶政事務所
      函詢該戶政事務所所轄之大里塗城路及其他所轄之轄區內是否有「胡晉發」之
      人之設籍資料，經該戶政事務所覆函稱並無「胡晉發」之設籍資料，此有該戶
      政事務所九十一年九月三日中縣里戶字第０九一００五六五九００號函在卷可
      稽，參以被告前揭就如何返還機車之說詞前後迥異，足見被告上開所辯，均係
      臨訟杜撰之詞，而不足採信。從而，被告向該「胡晉發」之人借用機車，既未
      明確約定還車日期，且未取得機車合法來源之證明文件，又未留存出借人之聯
      絡方式，衡諸經驗法則，被告所辯對前開重型機車無贓物認識云云，難令人置
      信，是被告有收受贓物之故意至明。本件事證明確，被告收受贓物之犯行，洵
      堪認定。
三、核被告所為，係犯刑法第三百四十九條第一項之收受贓物罪。原審以被告罪證明
    確，適用刑法第三百四十九條第一項、第二條第一項前段（贅引）、刑法第四十
    一條第一項前段、罰金罰鍰提高標準條例第一條前段、第二條，審酌被告犯後否
    認犯行，並無悔意，且前已有二次收受贓物之犯行（未構成累犯），仍不知悔悟
    再次罹犯收受贓物罪責，本不宜輕縱，惟念其收受之機車價值尚非至鉅，收受之
    後使用時間非長，且該機車已交由被害人取回等一切情狀，量處有期徒刑三月，
    並諭知易科罰金之折算標準，扣案之鑰匙二支，並無證據證明該鑰匙係被告所有
    供犯罪所用之物，爰不予宣告沒收，經核認事用法均無不當，量刑亦稱允當；檢
    察官上訴意旨，以被告另案犯有贓物罪嫌，原審未及審酌為由，指摘原審判決不
    當，為無理由（詳如後述四），應予駁回。
四、臺灣高雄地方法院檢察署九十一年度偵字第二四七九四號併辦意旨略以被告甲○
    ○另於九十一年七月十五日在台南市○○路超級網路店，自其友人綽號「阿發」
    男子處收受郭順發所有車牌號碼ｘｖｄ─七七七號重機車一輛，因認此部分與上
    開犯行具有連續犯之關係。惟查被告甲○○本案所犯收受贓物之時間為八十九年
    七月十四日，前開併辦意旨則認被告於九十一年七月十五日涉有收受贓物罪嫌，
    兩案相距達二年之久，顯難認有時間緊接，被告係基於概括犯意為之，而有連續
    犯之適用；故併辦意旨非起訴效力所及，本院自無從加以審理，自應退回由檢察
    官另行處理。
五、臺灣台中地方法院檢察署九十一年度偵字第二一三九九號併辦意旨略以：被告甲
    ○○於九十一年十月三十一日中午十二時五十分許，向綽號志雄之人借得東其有
    限公司（負責人杜坤池）所有於九十一年十月二十六日失竊之車號ｓｙｘ─七二
    ０號機車一輛，認被告涉有收受具贓物犯行。惟查併辦意旨指被告於九十一年十
    月三十一日有收受贓物犯嫌，與本案被告犯行相鉅達二年多，顯難認有時間緊接
    ，被告係基於概括犯意為之，故併辦意旨非起訴效力所及，本院自無從加以審理
    ，自應退回由檢察官另行處理。
六、被告經合法傳喚，無正當理由不到庭，爰不得其陳述逕行判決。
據上論結，應依刑事訴訟法第三百六十八條、第三百七十一條，判決如主文。
本案經檢察官張其主到庭執行職務。
中      華      民      國    九十二    年      五      月    二十九    日
                              臺灣高等法院高雄分院刑事第五庭
                                  審判長法官  吳水木
                                        法官  洪慶鐘
                法官  趙文淵
右正本證明與原本無異。
不得上訴。
                                  法院書記官  林采瑩
中      華      民      國    九十二      年      五      月    三十    日
附錄本判決論罪科刑法條
中華民國刑法第三百四十九條第一項：
    收受贓物者，處三年以下有期徒刑、拘役或五百元以下罰金。


司法院資訊處製作；財團法人民間司法改革基金會備份。
